臺灣桃園地方法院宣示判決筆錄　　　　　　 96年度易字第549號
公　訴　人　臺灣桃園地方法院檢察署檢察官
被　　　告　乙○○
指定辯護人　本院公設辯護人甲○○
上列被告因業務侵占案件，經檢察官提起公訴（96年度偵字第54
61號），由本院合議庭裁定由受命法官獨任進行簡式審判程序後
，並經檢察官聲請依協商程序判決，本院於中華民國96年10月3
日下午4 時，在本院刑事第4 法庭宣示判決，出席職員如下：
法官起立朗讀判決主文、犯罪事實要旨、處罰條文，及告以上訴
限制、期間並提出上訴狀之法院，且諭知記載其內容：
一、主文：
    乙○○所犯如附表編號一至五所示之罪，各處如附表編號一
    至五所示之刑，並各減為如附表編號一至五所示之刑，如易
    科罰金，各以附表編號一至五所示之折算標準折算壹日。應
    執行有期徒刑壹年壹月又拾伍日，如易科罰金，以銀元參佰
    元即新台幣玖佰元折算壹日。
二、犯罪事實要旨：
    緣乙○○自民國94年10月間某日起開始受僱於萇記泰安蛋品
    有限公司（以下簡稱萇記公司），擔任業務員，負責蛋品之
    送貨及向客戶收款之工作，為從事業務之人，惟其竟基於意
    圖為自己不法之所有之犯意，於94年10月28日，將向鍋神日
    式涮涮鍋店所收取之貨款新台幣（下同）【6200元】，侵占
    入己（詳如附表編號一所示）。嗣其前因於93年間曾犯偽造
    文書案，而經本院以94年度訴字第1003號案、臺灣高等法院
    以95年度上訴字第785號判處有期徒刑6月而確定在案，並於
    94年11月18日入監服刑，且於95年4 月25日因徒刑執行完畢
    而出監（就以下犯行構成累犯）。詎其竟不知悔改，於上開
    徒刑執行完畢後5 年內，重返上開公司，繼續擔任業務員工
    作之期間，再度基於意圖為自己不法所有之犯意，而自95年
    7 月間某日起至8 月間某日止，前後4 次，將向如附表編號
    二至五所示之店家所各收取之貨款，共計【50280 元】部分
    ，侵占入己（詳細金額如附表編號二至四所示）。總計乙○
    ○於任職萇記公司業務員之期間內，前後5 次侵占其所收取
    之貨款，總計金額達【56480 元】。嗣因乙○○於95年8 月
    30日無故擅自離職，並經萇記公司催收其所收取之貨款未果
    ，始查悉上情。
三、處罰條文：
　　修正後刑法2 條第1 項、修正前刑法第336 條第2 項、第41
    條第1 項前段、第2 項、第51條第5 款、修正後刑法第41條
    第1 項前段、第47條第1 項，修正前罰金罰鍰提高標準條例
    第2 條，現行法規所定貨幣單位折算新台幣條例第2 條，刑
    法施行法第1 條之1 第1 項、第2 項前段、第3 條之1 第3
    項，中華民國九十六年罪犯減刑條例第2 條第1 項第3 款、
    第7 條、第9 條，判決如主文。
四、按除簡式審判程序、簡易程序及第376 條第1 款、第2 款所
    列之罪之案件外，第一審應行合議審判，此觀諸96年3 月23
    日總統公布修正施行之同法第284 條之1 規定自明。再按本
　　案被告所犯乃係死刑、無期徒刑或最輕本刑為3 年以上有期
    徒刑以外之罪，其於本院準備程序期日中就被訴事實為有罪
    之陳述，經本院告知簡式審判程序之旨，並聽取當事人意見
    後，由本院依刑事訴訟法第273 條之1 第1 項規定裁定進行
    簡式審判程序，是本件自得不行合議審判。又按簡式審判程
    序之證據調查，不受刑事訴訟法第159 條第1 項（關於排除
    傳聞證據之規定）、同法第161 條之2 （關於當事人、代理
    人、辯護人或輔佐人就證據調查之範圍、次序及方法表示意
    見之規定）、同法第161 條之3 （關於調查被告自白的限制
    之規定）、同法第163 條之1 （關於聲請調查證據程式之規
    定）及同法第164 條至第170 條 (關於證據調查方法之規定
    ）等規定之限制，是本件即不受上開規定之限制，附此敘明
    。
五、協商判決除有刑事訴訟法第455 條之4 第1 項第1 款於本訊
    問程序終結前，被告撤銷協商合意或檢察官撤回協商聲請者
    ；第2 款被告協商之意思非出於自由意志者；第4 款被告所
    犯之罪非第455 條之2 第1 項所定得以協商判決者；第6 款
    被告有其他較重之裁判上一罪之犯罪事實者；第7 款法院認
    應諭知免刑或免訴、不受理者情形之一，及違反同條第2 項
    「法院應於協商合意範圍內為判決；法院為協商判決所科之
    刑，以宣告緩刑或2 年以下有期徒刑、拘役或罰金為限」之
    規定者外，不得上訴。
六、附記事項：
  (一)公訴意旨就如附表編號四、五部分之犯罪時間，原均係誤載
    為95年9月間某日，並就該部分起訴法條誤載為刑法第339條
    第1 項之詐欺取財罪，惟該部分業經公訴檢察官於本院審理
    程序中更正犯罪時間均為95年8 月間某日，起訴法條則為刑
    法第336 條第2 項，合先敘明。
  (二)再被告於犯如附表編號一所示之業務侵占犯行後，新修正刑
    法乃於94年2月2日公布，並於95年7月1日施行之，而行為後
    法律有變更者，適用行為時之法律，但行為後之法律有利於
    行為人者，適用最有利於行為人之法律，修正後刑法第2 條
    訂有明文。此條規定乃與刑法第1 條罪刑法定主義契合，而
    貫徹法律禁止溯及既往原則，係規範行為後法律變更所生新
    舊法律比較適用之準據法，是刑法第2 條第1 項本身雖經修
    正，但刑法第2 條第1 項既屬適用法律之準據法，本身尚無
    比較新舊法之問題，應一律適用裁判時之修正後之刑法第2
    條第1 項規定，以決定適用之刑罰法律，先予辨明。又比較
    時應就「罪刑」有關之共犯、未遂犯、想像競合犯、牽連犯
    、連續犯、結合犯，以及累犯加重、自首減輕暨其他法定加
    減原因（如身分加減）與加減例等一切情形，綜其全部「罪
    刑」之結果而為比較（最高法院95年5 月23日，95年度第8
    次刑庭會議決議參考）。經查：關於刑法第336 條第2 項之
    業務侵占罪之法定罰金刑最低度部分，由修正前刑法第33條
    第5 款規定為銀元1 元以上，依修正前依罰金罰鍰提高標準
    條例第1 條前段提高為10倍（提高後折算為新台幣30元），
    修正後刑法第33條第5 款則修正為新台幣1000元以上，以百
    元計算。準此，應以行為時法有利於被告。是揆諸前揭最高
    法院決議，被告所犯如附表編號一之業務侵占犯行有關「罪
    刑」部分，自應依修正後刑法第2 條第1 項前段規定，適用
    被告行為時之法律。
  (三)又被告前因於93年間曾犯偽造文書案，而經本院以94年度訴
    字第1003號案、臺灣高等法院以95年度上訴字第785 號判處
    有期徒刑6 月而確定在案，並於94年11月18日入監服刑，且
    於95年4 月25日因徒刑執行完畢而出監，此有臺灣高等法院
    被告前案紀錄表1 份附卷可參，是被告於上開徒刑執行完畢
    後5 年內，復故意犯如附表編號二至五所示之業務侵占犯行
    ，為累犯，如附表編號二至五所示之罪應依修正後刑法第47
    條第1 項之規定，加重其刑。
  (四)再被告上開如附表編號一至五所示犯行之犯罪時間，均係於
    96年4 月24日以前，合於中華民國96年罪犯減刑條例規定之
    基準日之前，應各依該條例第2 條第1 項第3 款之規定，減
    其刑期2 分之1 。
  (五)再按關於易科罰金之折算標準部分，本次刑法修正之比較新
    舊法，應就「罪刑」有關之共犯、未遂犯、想像競合犯、牽
    連犯、連續犯、結合犯，以及累犯加重、自首減輕暨其他法
    定加減原因（如身分加減）與加減例等一切情形，綜其全部
    「罪刑」之結果而為比較，業如前述，然上開最高法院決議
    ，係就刑法修正後有關「罪刑」新舊法應一體適用而為指示
    ，而法院依該原則定其「罪刑」後，就有期徒刑、拘役如易
    科罰金，罰金如易服勞役標準之宣告，乃「罪刑執行」之層
    次，並非「罪刑」之適用，故而，「罪刑」之適用與「罪刑
    之執行」雖分別適用修正前、修正後之刑法，並無同一法律
    割裂適用之疑義，亦無違上開最高法院之決議。是易科罰金
    、易服勞役、緩刑、保安處分之宣告，均涉及裁量權之行使
    ，須於裁量權行使時，方有比較適用問題，此部分得予割裂
    適用，合先敘明。而易科罰金之折算標準，由修正前刑法第
    41條第1 項前段規定（得以銀元1 元以上3 元以下折算1 日
    ），並依修正前罰金罰鍰提高標準條例第2 條規定提高100
    倍為銀元100 元以上300 元以下（即新台幣300 元以上900
    元以下）折算1 日，修正後刑法第41條第1 項前段則修正為
    得以新台幣1000元、2000元或3000元折算1 日（裁判時罰金
    罰鍰提高標準條例第2 條並已刪除）。再就被告所犯如附表
    編號一所示之業務侵占犯行，於依上開減刑條例予以減刑後
    ，就所減得之刑係得易科罰金，故就易科罰金之標準而言，
    應以行為時法有利於被告，自應依修正後刑法第2 條第1 項
    前段規定，適用修正前之法律，諭知易科罰金之折算標準。
    是就被告該部分所判處之刑，即應適用修正前刑法第41條第
    1 項前段、修正前罰金罰鍰提高標準條例第2 條規定，諭知
    易科罰金之折算標準，以示懲儆。
  (六)又按於94年1 月7 日刑法修正施行前犯併合處罰數罪中之一
    罪，且該數罪均符合第41條第1 項得易科罰金之規定者，適
    用91年1 月4 日修正之刑法第41第2 項規定，此為刑法施行
    法第3 條之1 第3 項所明定。再按刑法第41條第2 項原係規
    定：「併合處罰之數罪，均有前項情形，其應執行之刑逾6
    月者，亦同」，修正後刑法第41條第2 項則係規定：「前項
    規定於數罪併罰，其應執行之刑未逾6 月者，亦適用之。」
    ，是本案被告所犯上開業務侵占犯行，就如附表編號一部分
    ，係於新修正刑法修正施行前所犯，故雖如附表編號二至五
    部分，均係於新修正刑法修正施行後所犯，惟就如附表編號
    一至五所示之罪減得之刑部分是否得易科罰金，仍應依上開
    規定，適用修正前刑法第41條第2 項之規定。從而，本院就
    被告所犯如附表編號一至五所示之各減得之刑所定之應執行
    刑雖已逾6 月，仍得諭知易科罰金之折算標準，且該折算標
    準並應適用較有利於被告之規定即修正前刑法第41條第1 項
    之規定，是本院即另就應執行刑部分定其易科罰金之折算標
    準如主文所示。
七、本件如符合上述得上訴之情形，得自收受判決送達之日起10
    日內，向本院提出上訴書狀（請附上訴理由及繕本），上訴
    於第二審法院。
八、本案經檢察官董良造到庭執行職務。
附表：
┌──┬─────┬─────┬────────┬┬─────────────┐
│編號│犯罪時間  │客戶名稱  │貨款金額        ││所犯之罪名、所處之刑及減得│                                  │
│    │          │          │                ││之刑                      │                                  │
├──┼─────┼─────┼────────┼┼─────────────┤
│    │94年10月28│鍋神日式涮│新台幣6200元。  ││乙○○意圖為自己不法之所有│
│　  │日        │涮鍋店    │                ││，而侵占對於業務上所持有之│
│　　│          │          │                ││物，處有期徒刑七月，減為有│
│一  │          │          │                ││期徒刑參月又拾伍日，如易科│
│    │          │          │                ││罰金，以銀元參佰元即新台幣│
│    │          │          │                ││玖佰元，折算壹日。        │
├──┼─────┼─────┼────────┼┼─────────────┤
│    │95年7月間 │順成號商行│新台幣8320元    ││乙○○意圖為自己不法之所有│
│　  │某日      │          │                ││，而侵占對於業務上所持有之│
│　　│          │          │                ││物，累犯，處有期徒刑柒月，│
│二  │          │          │                ││減為有期徒刑參月又拾伍日，│
│    │          │          │                ││如易科罰金，以新台幣壹仟元│
│    │          │          │                ││，折算壹日。              │
├──┼─────┼─────┼────────┼┼─────────────┤
│    │95年7月間 │帝王廣東粥│新台幣13000元   ││乙○○意圖為自己不法之所有│
│　  │某日      │店        │                ││，而侵占對於業務上所持有之│
│三　│          │          │                ││物，累犯，處有期徒刑柒月，│
│　  │          │          │                ││減為有期徒刑參月又拾伍日，│
│    │          │          │                ││如易科罰金，以新台幣壹仟元│
│    │          │          │                ││，折算壹日。              │
├──┼─────┼─────┼────────┼┼─────────────┤
│    │95年8月間 │順成號商行│新台幣9600元    ││乙○○意圖為自己不法之所有│
│　  │某日      │          │                ││，而侵占對於業務上所持有之│
│　　│          │          │                ││物，累犯，處有期徒刑柒月，│
│四  │          │          │                ││減為有期徒刑參月又拾伍日，│
│    │          │          │                ││如易科罰金，以新台幣壹仟元│
│    │          │          │                ││，折算壹日。              │
├──┼─────┼─────┼────────┼┼─────────────┤
│    │95年8月間 │帝王廣東粥│新台幣19360元   ││乙○○意圖為自己不法之所有│
│　  │某日      │店        │                ││，而侵占對於業務上所持有之│
│　　│          │          │                ││物，累犯，處有期徒刑柒月，│
│五  │          │          │                ││減為有期徒刑參月又拾伍日，│
│    │          │          │                ││如易科罰金，以新台幣壹仟元│
│    │          │          │                ││，折算壹日。              │
└──┴─────┴─────┴────────┴┴─────────────┘
中　　華　　民　　國　　96　　年　　10　　月　　 3　　日
                  臺灣桃園地方法院刑事第十二庭
                              書記官　廖宜政
                              法　官　林靜梅
以上正本證明與原本無異。
                              書記官  廖宜政
中　　華　　民　　國　　96　　年　　10　　月　　3 　　日
附錄本案論罪科刑法條：
刑法第336條
對於公務上或因公益所持有之物，犯前條第1項之罪者，處1年以
上7年以下有期徒刑，得併科5000元以下罰金。
對於業務上所持有之物，犯前條第1項之罪者，處6月以上5年以
下有期徒刑，得併科3000元以下罰金。
前2項之未遂犯罰之。
